---
title: "Creación de Base de Datos: Parte 3"
css: custom.css

execute:
  enabled: true
  kernel: R
---

## Cargamos las Librerías: {.fade-in}
```{r}
source('~/limpieza/electos/models/R/script.R')
```

## Cargar Tibbles: {.fade-in}
En esta sección, cargamos los datos limpios de los procesos electorales del año 2015 y 2016 para añadir variables adicionales.
```{r}
datos_2018 <- read_csv("~/limpieza/electos/{{cookiecutter.project_slug}}/data/pre_final/datos_2018.xlsx")

datos_2019 <- read_csv("~/limpieza/electos/{{cookiecutter.project_slug}}/data/pre_final/datos_2019.xlsx")

datos_2020 <- read_csv("~/limpieza/electos/{{cookiecutter.project_slug}}/data/pre_final/datos_2020.xlsx")

datos_2021 <- read_csv("~/limpieza/electos/{{cookiecutter.project_slug}}/data/pre_final/datos_2021.xlsx")

datos_2022 <- read_csv("~/limpieza/electos/{{cookiecutter.project_slug}}/data/pre_final/datos_2022.xlsx")

datos_2023 <- read_csv("~/limpieza/electos/{{cookiecutter.project_slug}}/data/pre_final/datos_2023.xlsx")

```

```{r}
datos_2018 <- datos_2018 %>% mutate(ID_MUNICIPIO = as.character(ID_MUNICIPIO))
datos_2019 <- datos_2019 %>% mutate(ID_MUNICIPIO = as.character(ID_MUNICIPIO))
datos_2020 <- datos_2020 %>% mutate(ID_MUNICIPIO = as.character(ID_MUNICIPIO))
datos_2021 <- datos_2021 %>% mutate(ID_MUNICIPIO = as.character(ID_MUNICIPIO))
datos_2022 <- datos_2022 %>% mutate(ID_MUNICIPIO = as.character(ID_MUNICIPIO))
datos_2023 <- datos_2023 %>% mutate(ID_MUNICIPIO = as.character(ID_MUNICIPIO))
```

## Unir Tibbles: {.fade-in}
En esta sección, unimos los datos de los procesos electorales del año 2015 al 2023 en un solo tibble
```{r}
datos_electorales_2015_2023 <- unir_tibbles(datos_2018, datos_2019, datos_2020, datos_2021, datos_2022, datos_2023)
```

## Visualizar los Datos: {.fade-in}
Mostramos los datos unidos en una tabla interactiva para una revisión visual rápida.
```{r}
reactable(datos_electorales_2015_2023)
```


```{r}
datos_electorales_2015_2023 <- datos_electorales_2015_2023 %>%
mutate(SEXO_CANDIDATO = case_when(
  SEXO_CANDIDATO == 1 ~ "Hombre",
  SEXO_CANDIDATO == 2 ~ "Mujer",
  TRUE ~ as.character(SEXO_CANDIDATO)
))
```


```{r}
datos_electorales_2015_2023 <- datos_electorales_2015_2023%>%
rename(Nombre_estado = NOMBRE_ESTADO, Municipio = CABECERA_DISTRITAL_LOCAL, Cargo = TIPO_DE_ELECCION, ID_Municipio = ID_MUNICIPIO, Ayuntamiento = MUNICIPIO, Partido = NOMBRE_PARTICIPANTE, Nombre_candidato = CANDIDATO, Sexo = SEXO_CANDIDATO)
```


```{r}
datos_electorales_2015_2023_1 <- datos_electorales_2015_2023%>%
  mutate(Formula = if_else(str_detect(Cargo, "RP"),
                                  "Representación Proporcional",
                                  "Mayoría relativa"))
```


```{r}
datos_electorales_2015_2023_1 <-  datos_electorales_2015_2023_1 %>%
  mutate(Cargo = case_when(
    Cargo %in% c("AYUN", "AYUN_ALC", "AYUN_RP", "PRE_COM", "PRES_MUN") ~ "Presidencia Municipal",
    Cargo %in% c("CONC", "CONC_RP") ~ "Consejal",
    Cargo %in% c("DIP_LOC_MR", "DIP_LOC_RP") ~ "Diputación",
    Cargo %in% c("GOB", "GUB") ~ "Gubernatura",
    Cargo %in% c("REG", "REG_ETN", "REG_MR", "REG_MR_SUP", "REG_RP") ~ "Regiduría",
    Cargo %in% c("SIN", "SIND", "SIND_1M", "SIND_MR", "SIND_PM", "SIND_RP", "SIND_SUP") ~ "Sindicatura",
    TRUE ~ Cargo
  ))
```


```{r}
reactable(datos_electorales_2015_2023_1)
```


## Guardar los Resultados en la Carpeta 'final': {.fade-in}
Finalmente, guardamos los datos unidos en un archivo CSV en la carpeta 'final' para su uso posterior.
```{r}
write_csv(datos_electorales_2015_2023_1, "/home/barea/limpieza/electos/{{cookiecutter.project_slug}}/data/final/datos_electorales_2015_2023_final.csv")
```

```{r}
datos <- read_csv ("/home/barea/limpieza/electos/{{cookiecutter.project_slug}}/data/final/datos_electorales_2015_2023_final.csv")
reactable(datos)
```
```{r}
datos <- datos %>%
  mutate(Partido = ifelse(Partido == "CANDIDATURA INDEPENDIENTE" | grepl("^CAND_IND", Partido), 
                          "Candidatura Independiente", 
                          Partido))
```
```{r}
datos <- datos %>%
  mutate(Partido = ifelse(Partido == "(CAND_IND4) JESUS ABRAHAM CANO GONZALEZ" | 
                          grepl("^CAND_IND", Partido) | 
                          Partido == "CANDIDATURA INDEPENDIENTE", 
                          "Candidatura Independiente", 
                          Partido))
```
```{r}
reactable(datos)
```
```{r}
write_csv(datos, "/home/barea/limpieza/electos/{{cookiecutter.project_slug}}/data/final/datos_electorales_2015_2023_final.csv")
```





```{r}
datos1 <- read_csv ("/home/barea/limpieza/electos/{{cookiecutter.project_slug}}/data/final/datos_electorales_2015_2023_1.csv")
reactable(datos1)
```

```{r}
datos1 <- read_csv ("/home/barea/limpieza/electos/{{cookiecutter.project_slug}}/data/final/datos_electorales_2015_2023_1.csv")
reactable(datos1)
```


```{r}
municipios <- datos %>%
  filter(TIPO_DE_ELECCION %in% c('AYUN', 'AYUN_ALC', 'AYUN_RP', 'PRES_COM', 'PRES_MUN', 'CONC', 'CONC_RP'))
reactable(municipios)
```


```{r}
municipios %>%
  group_by(Año, SEXO_CANDIDATO) %>%
  count()
```

```{r}
regidores <- datos %>%
  filter(TIPO_DE_ELECCION %in% c('REG', 'REG_ENT', 'REG_RP', 'REG_MR_SUP'))
reactable(regidores)
```

```{r}
sindicos <- datos %>%
  filter(TIPO_DE_ELECCION %in% c('SIN', 'SIND', 'SIND_1M', 'SIND_MR', 'SIND_PM',
  'SIND_RP', 'SIND_SUP'))
reactable(sindicos)
```

```{r}
diputados <- datos %>%
  filter(TIPO_DE_ELECCION %in% c('DIP_LOC_MR', 'DIP_LOC_RP'))
reactable(diputados)
```

```{r}
diputados %>%
  group_by(TIPO_DE_ELECCION, SEXO_CANDIDATO) %>%
  count() %>%
  rename('frecuencia' = 'n')
```


```{r}
data_2015 <- read_excel('~/limpieza/electos/{{cookiecutter.project_slug}}/data/final/Integracion_PEF_2015.xlsx')

data_2018 <- read_excel('~/limpieza/electos/{{cookiecutter.project_slug}}/data/final/Integracion_PEF_2018.xlsx')

data_2021 <- read_excel('~/limpieza/electos/{{cookiecutter.project_slug}}/data/final/Integracion_PEF_2021.xlsx')
```

```{r}
federales <- unir_tibbles(data_2015, data_2018, data_2021)
reactable(federales)
```

```{r}
federales <- procesar_variable(federales, 'NOMBRE_PARTICIPANTE')
```

```{r}
federales <-  detectar_coaliciones(federales)
```

```{r}
federales <- eliminar_na_y_cero(federales)
```

```{r}
reactable(federales)
```